臺灣臺北地方法院民事裁定　　　　　　　 100年度抗字第95號
抗　告　人　王承聖
相　對　人　和運租車股份有限公司
法定代理人　蘇燕輝
上列當事人間本票裁定事件，抗告人對於中華民國100年3月22日
本院100年度司票字第2841號裁定，提起抗告，本院裁定如下：
    主  文
抗告駁回。
抗告程序費用新臺幣壹仟元由抗告人負擔。
    理  由
一、按執票人向本票發票人行使追索權時，得聲請法院裁定後強
    制執行，票據法第123條定有明文。又本票執票人依前開規
    定，聲請法院裁定許可對發票人強制執行係屬非訟事件，此
    項聲請之裁定及抗告法院之裁定，僅依非訟事件程序，以審
    查強制執行許可與否，並無確定實體上法律關係存否之效力
    ，如發票人就票據債務之存否有爭執時，應由發票人提起確
    認之訴，以資解決，最高法院56年台抗字第714號、57年台
    抗字第76號判例意旨參照。
二、本件相對人主張：伊執有抗告人於民國97年6月30日簽發到
    期日99年9月17日、面額人民幣550,980元、按年息20%計息
    、付款地在台北市○○區○○路121號15樓，並記載免除作
    成拒絕證書之本票1張（下稱系爭本票）。詎於屆期後，經
    提示未獲付款，為此提出系爭本票1紙，聲請裁定就上開金
    額及依約定計算之利息准許強制執行等語。
三、抗告意旨略以：伊於西元2008年6月30日所簽發之系爭本票
    ，係伊當時與第三人上海和運國際租賃有限公司（下稱和運
    國際租賃公司）業務總監林茂榮、職員解凡斐簽訂「租賃合
    同」後，林茂榮取出事先備妥之空白本票囑伊填載人民幣「
    伍拾伍萬零玖佰捌拾元整」字樣，並向伊表示系爭本票僅係
    形式上用以保證租賃合同之履行，俟該合同於2011年7月16
    日3年期滿後隨即失效等語。然系爭本票所載「2010.09.17
    」無條件支付「和運國際租賃有限公司或其指定人和運租車
    股份有限公司」、付款地「台北市○○區○○路121號15樓
    」等文句，均係相對人事後設計打印，伊與相對人未有商業
    上往來，與相對人的法定代理人蘇燕輝亦不相識，何來將系
    爭本票交予位於臺北之相對人，並捨近求遠於臺北市付款之
    理？而係伊於2008年6月30日與和運國際租賃公司在中國昆
    山市簽訂合同，向其租用自動拋光機三台，祛疤機一台，租
    賃期間自2008年7月17日起至2011年7月16日止，每月租金為
    人民幣12,805元，伊於2008年7月17日至2010年8月17日已支
    付26期租金，共計人民幣332,930元；另為擔保租金之支付
    ，伊簽發乙紙票號為00000000，面額人民幣9萬元之保證金
    票據予解凡斐，並經其以轉帳支票形式收取。伊於2010年9
    月17日本應支付第27期租金人民幣12,805元，然因當時景氣
    不佳，一時難以周轉，伊乃囑咐公司職員向和運國際租賃公
    司情商暫延付款，或自上開保證金額度內扣除，原本相安無
    事，直至和運國際租賃公司現任總監即第三人廖茂宏及職員
    解凡斐於2011年1月間前來瞭解伊公司營運狀況時，伊告以
    盼能以上開人民幣9萬元之保證金支付7期租金共人民幣89,6
    35元（即至2011年3月17日止），加上前已支付26期租金，
    於最後付款日2011年6月17日前，僅餘3期，屆時一定逐月付
    清，如相對人認為不妥，伊願將租賃物返還相對人等語，廖
    茂宏雖對伊表示，雙方皆係在中國大陸經商之臺商，理應互
    相照顧、協助，相對人不會如此無情，請伊放心經營等語，
    詎伊先於2011年3月2日接獲上海市第二中級人民法院（2011
    ）滬二中民四（商）初字第32號通知及同院（2011）滬二中
    民四（商）初字第32，33，34號舉證通知書，復於2011年3
    月28日收受本院100年度司票字第2841號民事裁定。衡諸伊
    在中國大陸經商有年，從未使用本票，亦未聞及有使用本票
    情形，且人民幣在臺灣並不流通，相對人在系爭本票上蓋印
    付款地為臺北市○○區○○路121號15樓，是否允當，殊值
    商榷；況雙方已於中國大陸進入訴訟階段，相對人理應靜待
    該法院之審理，以釐真相，惟相對人竟不將系爭本票送請上
    海市第二中級人民法院審理，卻執往本院聲請本票裁定，實
    令人費解。況伊已支付26期租金計人民幣332,930元，加計
    上開人民9萬元之保證金，總計人民幣422,930元，相對人又
    該如何返還予伊？伊與相對人間實無任何債權債務關係，系
    爭本票債權不存在，伊應得依票據法第13條規定對抗相對人
    ，爰依法提起抗告，請求廢棄原裁定等語。
四、經查，相對人主張之事實，業於原審提出與所述相符之系爭
    本票為證。原審就系爭本票為形式上之審查，認其已具備本
    票各應記載事項，合於票據法第120條規定，屬有效之本票
    ，乃依票據法第123條規定裁定准許強制執行，並無不合。
    抗告意旨雖以前揭理由，主張未積欠相對人如系爭本票所載
    之款項云云，惟抗告人上開所陳縱係屬實，亦屬實體上之爭
    執，揆諸前揭判例意旨，應由抗告人另行提起確認之訴，以
    資解決，要非原審及本院依非訟程序所得審究。是抗告人執
    此請求廢棄原裁定，為無理由，應予駁回。
五、據上論結，本件抗告為無理由，依非訟事件法第46條、第21
    條第2項、第24條第1項，民事訴訟法495條之1第1項、第44
    9條第1項、第78條，裁定如主文。
中    華    民    國   100    年    4     月    25    日
                  民事第六庭審判長法官  傅中樂
                                法  官  李家慧
                                法  官  林春鈴
以上正本係照原本作成。
本裁定僅得以適用法規顯有錯誤為理由提出再抗告；如提再抗告
，應於收受送達後十日內向本院提出再抗告狀，並繳納再抗告費
新臺幣一千元，及委任律師或具有律師資格之人之委任狀；委任
有律師資格者，另應附具律師資格證書及釋明委任人與受任人有
民事訴訟法第466條之1第1項但書或第2項所定關係之釋明文書影
本。
中    華    民    國   100    年    4     月    25    日
                                書記官  潘惠敏